臺灣臺中地方法院民事判決　九十年度訴字第三三五二號
　　原　　　告　新竹國際商業銀行股份有限公司
　　法定代理人　丁○○
　　訴訟代理人　乙○○
　　送達代收人　甲○○
　　被　　　告　丙○○
　　　　　　　　戊○○
右當事人間請求清償借款事件，本院判決如左：
    主    文
被告應連帶給付原告新台幣貳佰柒拾陸萬元，及其中新台幣貳佰參拾萬元，自民國九
十年二月十四日起至民國九十年三月十三日止，按週年利率百分之六點一五計算之利
息，自民國九十年三月十四日起至清償日止，按週年利率百分之六點一０計算之利息
，並自民國九十年三月十四日起至民國九十年九月十三日止，按週年利率百分之零點
六一０計算之違約金，自民國九十年九月十四日起至清償日止，按週年利率百分之一
點二二計算之違約金；另新台幣肆拾陸萬元，自民國九十年五月十四日起至清償日止
，按週年利率百分之五點五五計算之利息，並自民國九十年六月十四日起至民國九十
年十二月十三日止，按上開利率百分之十，自民國九十年十二月十四日起至清償日止
，按上開利率百分之二十計算之違約金。
原告其餘之訴駁回。
訴訟費用由被告連帶負擔。
    事    實
甲、原告方面：
  一、聲明：被告應連帶給付原告新台幣貳佰柒拾陸萬元，及其中新台幣貳佰參拾萬
      元，自民國九十年二月十四日起至清償日止，按週年利率百分之六點三五計算
      之利息，並自民國九十年三月十四日起至清償日止，逾期在六個月以內者，按
      上開利率百分之十，逾期超過六個月者，按上開利率百分之二十計算之違約金
      ；及其他新台幣肆拾陸萬元，自民國九十年五月十四日起至清償日止，按週年
      利率百分之五點五五計算之利息，並自民國九十年六月十四日起至清償日止，
      逾期在六個月以內者，按上開利率百分之十，逾期超過六個月者，按上開利率
      百分之二十計算之違約金。
  二、陳述：(1)被告丙○○以被告戊○○為連帶保證人，於民國八十九年十月十三日
      向原告借用新台幣（下同）二百七十六萬元，並訂有借據乙份，依借據約定，
      借款期間自八十九年十月十三日起至一０九年十月十三日止，且借款人應按期
      於每月十三日繳納利息乙次，利息按週年利率百分之六點三五計算，並機動調
      整之，本項借款若政府停止補貼利息時，借款人願改按原約定利率計算利息，
      又借款人若不依約定付利息時，即視為全部到期，應將所欠借款一次清償，並
      自遲延之日起，逾期六個月以內者，另按該利率百分之十加付違約金，逾期超
      過六個月以上者，另按上開利率百分之二十加付違約金。又依借據約定條款第
      九條之約定，連帶保證人自願拋棄先訴抗辯權。(2)原告業於八十九年十月十三
      日撥款二百七十六萬元給被告丙○○，其中四十六萬元因有送信用保險基金，
      所以利息與二百三十萬元分開計算，但二者約定利率是一樣的，原則上要每月
      十三日繳納，事後發現被告丙○○就二百三十萬元部分，繳息至九十年二月十
      三日，就四十六萬元部分，繳息至九十年五月十三日，利息的計算方法是算頭
      不算尾（即算首日不算尾日），且依借據第五條之約定，借款到期或視為全部
      到期時，利率不再調整。至利率之計算方面，就二百三十萬元部分，約定利率
      是百分之六點三五，因政府原先有補助，所以收百分之五點五的利息，但九十
      年二月十三日以後，被告未繳息，所以政府不補助，利率回歸到百分之六點三
      五；就四十六萬元部分，原先利率也是百分之六點三五，但政府有補助，所以
      只收百分之五點五，被告繳息到九十年五月十三日，然因郵政利率已調降為百
      分之四點五五，再依借據約定加四碼計算，所以以百分之五點五五計算。(3)被
      告丙○○就二百三十萬元部分，繳息至九十年二月十三日，就四十六萬元部分
      ，繳息至九十年五月十三日，自九十年三月十三日及九十年六月十三日起即未
      依約定繳息，依借據第四條之約定，本借款視為全部到期，應將所欠借款一次
      清償，計仍欠本金二百七十六萬元，及如訴之聲明所示之利息及違約金未清償
      ，而被告戊○○為連帶保證人，依法應負連帶清償之責任，為此依消費借貸及
      連帶保證之法律關係，提起本件訴訟。
  三、證據：提出借據影本一份、放款客戶往來明細二紙、郵政定期儲金利率表一紙
      。
乙、被告丙○○、戊○○均未於言詞辯論期日到場，亦未提出書狀作何聲明或陳述。
    理    由
一、本件被告經合法通知，均未於言詞辯論期日到場，核無民事訴訟法第三百八十六
    條各款所列情形，爰依原告之聲請，由其一造辯論而為判決。
二、本件原告主張被告丙○○以被告戊○○為連帶保證人，於八十九年十月十三日向
    原告借貸二百七十六萬元，並訂有借據乙份，依借據約定，借款期間自八十九年
    十月十三日起至一０九年十月十三日止，且借款人應按期於每月十三日繳納利息
    ，利息按週年利率百分之六點三五計算，並依郵政儲金利率機動調整之，本項借
    款利息，借款人負擔部分按週年利率百分之五點五０計算，不足部分由政府補助
    ，若政府停止補貼利息時，借款人願改按原約定利率計算利息，又借款人若不依
    約定付利息時，即視為全部到期，應將所欠借款一次清償，並自遲延之日起，逾
    期六個月以內者，另按該利率百分之十加付違約金，逾期超過六個月以上者，另
    按上開利率百分之二十加付違約金，原告業於八十九年十月十三日撥款二百七十
    六萬元給被告丙○○，依借據約定，借款到期或視為全部到期時，利率不再調整
    ，但九十年二月十三日以後，被告就二百三十萬元之借款未繳息，自九十年五月
    十三日以後，被告就四十六萬元之借款未繳息，依約定，本借款視為全部到期，
    被告應將所欠借款一次清償，計仍欠本金二百七十六萬元，及利息及違約金等情
    ，業據原告提出借據一份、放款客戶往來明細二紙、郵政儲金利率表一紙為證，
    核屬相符，且被告經合法通知，未於言詞辯論期日到場，亦未提出書狀作何聲明
    或陳述供本院審酌，依本院調查之結果，應認原告之主張為真實。
三、按依借據第四條第一項之規定：「本借款利率經約定採后列方式計算，借款人應
    按期於每月十三日繳款一次，並同意：１、本借款利率依照郵匯局二年期定期儲
    金機動利率５‧３５％加四碼（一碼為０‧２５％）為基準計息，借款利率為６
    ‧３５％。嗣後如郵匯局二年期定期儲金機動利率調整時，同意自調整日起改按
    當時郵匯局二年期定期儲金機動利率加四碼機動調整之。」，而依借據第五條之
    規定：「依前條非固定利率計算者，於借款到期或視為全部到期時，利率即不再
    調整。」，又依借據附載之「借款約定條款」第四條第一項之規定可知，被告對
    原告所負一切債務，如借款人任何一宗債務不依約付息時，視為全部到期。則本
    件被告丙○○就二百三十萬元部分，繳息至九十年二月十三日，就四十六萬元部
    分，繳息至九十年五月十三日，自九十年三月十三日及九十年六月十三日起，即
    未依約定繳息，故依上開約定，可知上開借款自九十年二月十三日起至三月十三
    日止之利率，則仍依借據之約定機動調整之利率決定之，且自九十年三月十四日
    起，視為全部到期，且利率即不再調整，並應依郵局當時（即九十年三月十四日
    ）之定期儲金機動利率加四碼決定利率。而依卷附原告所提之郵政定期儲金利率
    表所載可知，九十年二月十三日之郵政定期儲金利率為百分之五點一五，再加四
    碼（即百分之一），合計為百分之六點一五；九十年三月十四日之郵政定期儲金
    利率為百分之五點一０，再加四碼（即百分之一），合計為百分之六點一０。故
    本件被告自九十年二月十三日起至九十年三月十三日止應負擔之利率為百分之六
    點一五，而自九十年三月十四日視為全部到期時起，其所應負擔之利率即固定為
    百分之六點一０，而不再調整。且依上開借據契約之約定，自被告未繳息起，視
    為全部到期，原告得請求被告一次清償借款二百七十六萬元，並得請求自九十年
    二月十三日起至九十年三月十三日止，以週年利率百分之六點一五計算之利息，
    自九十年三月十四日起至清償日止，以週年利率百分之六點一０計算之利息，及
    自九十年三月十四日起加計違約金。今原告因被告就四十六萬元部分，有繳息至
    九十年五月十三日之故，乃就上開已屆期之二百七十六萬元借款，分二部分請求
    ，就其中四十六萬元部分，自九十年五月十四日起至清償日止，按週年利率百分
    之五點五五計算之利息，並自九十年六月十四日起至清償日止，逾期在六個月以
    內者，按上開利率（即百分之五點五五）百分之十，逾期超過六個月者，按上開
    利率百分之二十計算之違約金，自無不可；另就其中二百三十萬元部分，原告請
    求自九十年二月十四日開始計算利息，自九十年三月十四日起開始計算違約金，
    本無不可，然其請求按週年利率百分之六點三五計算利息及違約金部分，則因被
    告於九十年二月十三日起至九十年三月十三日止應負擔之利率為週年利率百分之
    六點一五，而自九十年三月十四日起至清償日止，該借款利率即固定為週年利率
    百分之六點一０，已如前述，故原告就該二百三十萬元部分，所請求計算利息之
    利率，自九十年二月十四日起至九十年三月十三日止按週年利率百分之六點一五
    計算者，及自九十年三月十四日起計算利息之利率及違約金之利率，在週年利率
    百分之六點一０以內者，為有理由，應予准許，其逾此部分之請求，即屬無據。
四、本上所述，本件原告依消費借貸及連帶保證契約請求被告連帶給付借款二百七十
    六萬元，及其中二百三十萬元，自九十年二月十四日起至九十年三月十三日止，
    按週年利率百分之六點一五計算之利息，自九十年三月十四起至清償日止，按週
    年利率百分之六點一０計算之利息，並自九十年三月十四日起至九十年九月十三
    日止，按週年利率百分之零點六一０計算之違約金，自九十年九月十四日起至清
    償日止，按週年利率百分之一點二二計算之違約金；另四十六萬元，自九十年五
    月十四日起至清償日止，按週年利率百分之五點五五計算之利息，並自九十年六
    月十四日起至九十年十二月十三日止，按上開利率（即百分之五點五五）百分之
    十，自九十年十二月十四日起至清償日止，按上開利率百分之二十計算之違約金
    ，為有理由，應予准許。至原告其餘請求，即無理由，應予駁回。
五、據上論結，原告之訴為一部有理由，一部無理由，依民事訴訟法第三百八十五條
    第一項前段、第七十九條第一項但書、第八十五條第二項判決如主文。
中　　　華　　　民　　　國　　九十一　　年　　　二　　　月　　　十五　　日
    　　　　　　　　　　　　　　　　臺灣臺中地方法院民事第三庭
~B法　　　官　李悌愷
右為正本係照原本作成
如不服本判決，應於判決送達後二十日內，向本院提出上訴狀。
中　　　華　　　民　　　國　　九十一　　年　　　二　　　月　　　十五　　日
~B法院書記官
